---
title: "Micro Empírica - Trabalho 01"
author: "Samuel Barbosa"
date: "19 de janeiro de 2018"
header-includes:
   - \usepackage{booktabs}
   - \usepackage{colortbl}
   - \usepackage{tabu}  
   - \usepackage[brazil]{babel}
output:
  pdf_document: default
  html_notebook: default
---

```{r setup, echo=FALSE, message=FALSE, warning=FALSE}
knitr::opts_knit$set(root.dir = "../../")
options(scipen = 10) # previne exibição numéros na forma científica
library(tidyverse)
library(stargazer)
library(knitr)
library(kableExtra)
```

# Introdução

Neste exercício vamos estimar os retornos à educação usando a equação de Mincer

$$ log(y_i) = \beta_0 + \beta_1 S_i + \beta_2 E_i + \beta_3 E_i^2 + u_i$$

e dados da PNAD 2015. Usaremos o software **R** para completar este exercício.
Os dados da PNAD podem ser obtidos no R através do pacote [**lodown**](http://asdfree.com/pesquisa-nacional-por-amostra-de-domicilios-pnad.html),
por contribuição do pesquisador Djalma Pessoa (IBGE). 

# Download dos dados
```{r, eval=FALSE}
install.packages("lodown") 
library(lodown)
pnad_cat = get_catalog("pnad", output_dir = "data_raw/pnad/")
pnad_cat = subset(pnad_cat, year == 2015)
lodown("pnad", pnad_cat)
```

# Leitura e tratamento

Os dados disponibilizados através do pacote `lodown` já combinam as variáveis
de pessoas e domicílios. Vamos selecionar as variáveis de interesse e realizar
as alterações necessárias.

```
    VARIÁVEL      DESCRIÇÃO
    ------------  --------------------------------------------------------------  
      V4718       Rendimento mensal do trabalho principal para pessoas de 10 
                  anos ou mais de idade
      V4803       Anos de estudo (todas as pessoas)
      V8005       Idade do morador na data de referência


      V0302       Sexo
      V0404       Cor ou raça

      V0504	      Morou em outra Unidade da Federação ou país estrangeiro

      V4729       Peso na amostra
      v4617       Identificação de estrato
      v4618       PSU - Unidade primária de amostragem
    ----------------------------------------------------------------------------
```

```{r, echo=FALSE, results='asis'}
cat("\\newpage")
```


    
O código a seguir realiza este procedimento.

```{r, eval=FALSE}
pnad_df = readRDS("data_raw/pnad/2015 main.rds")

pnad_df = pnad_df %>% select(v4718, v4803, v8005,              # principais
                         v0302, v0404,                         # demograficas
                         v0504,                                # subpop. interesse
                         v4729, v4617, v4618)  # amostra

save(pnad_df, file = "data/pnad/pnad2015_ex1.Rdata")
rm(pnad_df)
```

Vamos renomear as variáveis selecionadas, recodificar a variável anos de estudo
(ver dicionário), incluir os rótulos das variáveis sexo, cor/raça e migração,
e incluir idade ao quadrado e log da renda. Vamos também descartar
observações em que a renda é nula (zero) ou não informada.




```{r}
load("data/pnad/pnad2015_ex1.Rdata")

pnad_df = rename(pnad_df,
             renda = v4718, anos_estudo = v4803, idade = v8005,
             sexo = v0302, cor_raca = v0404,
             migrou = v0504,
             peso = v4729, estrato = v4617, psu = v4618)

pnad_df = 
  mutate(pnad_df, anos_estudo = as.integer(anos_estudo)) %>% 
  mutate(anos_estudo = ifelse(anos_estudo == 17, NA, anos_estudo)) %>% 
  mutate(anos_estudo = anos_estudo - 1)

pnad_df = 
  mutate_at(pnad_df, vars(sexo, cor_raca, migrou), as.factor)

levels(pnad_df$sexo) = c("Masc", "Fem")
levels(pnad_df$cor_raca)  = c("Indigena", "Branca", "Preta", "Amarela", "Parda", "SemDecl")
levels(pnad_df$migrou) = c("Sim", "Nao")

pnad_df = mutate(pnad_df, 
             idade2 = idade^2, 
             log_renda = log(renda)) 

pnad_df = filter(pnad_df, renda > 0, !is.na(renda))
```

# Desenho da amostra e estatísticas descritivas

Para trabalhar com amostras complexas, usaremos os pacote `survey` e `srvyr`.

```{r, warning=FALSE, message=FALSE, results='hide'}
library(srvyr);library(survey)

pnad_design = as_survey_design(pnad_df,         # define desenho amostral
                              ids = psu, 
                              strata = estrato, 
                              weights = peso,
                              nest = TRUE)

options(survey.lonely.psu="remove")             # remove estratos com PSU unico
```

```{r, eval=FALSE}
pnad_design %>%                                 
  group_by(anos_estudo) %>%                     # renda média por anos de estudo
  summarise(renda_media = survey_mean(renda))
```

As tabelas a seguir apresentam estatísticas descritivas da renda (média e erro padrão).
Observe que temos uma relação crescente entre renda média e anos de estudo.

```{r, echo=FALSE}
kable(pnad_design %>%                                 
        summarise(renda_media = survey_mean(renda)),
      format = "latex", booktabs = T, caption = "Renda média") %>% 
  kable_styling(position = "center", latex_options = "hold_position")

kable(pnad_design %>%                                 
        group_by(anos_estudo) %>%                     # renda média por anos de estudo
        summarise(renda_media = survey_mean(renda)),
      format = "latex", booktabs = T, caption = "Renda média por anos de estudo") %>% 
  kable_styling(position = "center", latex_options = "hold_position")
```


# Estimação da Equação de Mincer

Vamos agora retornar à equaçao de Mincer, que desejamos estimar:

$$ log(y_i) = \beta_0 + \beta_1 S_i + \beta_2 E_i + \beta_3 E_i^2 + u_i$$

```{r}
short_fit = svyglm(log_renda ~ anos_estudo + idade + idade2, pnad_design)
long_fit = svyglm(log_renda ~ anos_estudo + idade + idade2 + sexo + cor_raca, pnad_design)
```

```{r, echo=FALSE, results='asis'}
stargazer(list(short_fit, long_fit),
          type = "latex", 
          header = FALSE, 
          title = "Equação de Mincer", style = "aer")
```


Obtemos $\beta_1 \approx 0.106$ ao estimar a primeira equação. Conforme a 
especificação acima, interpretamos que um ano adicional de estudo está 
associado a um aumento na renda, em média, de aproximadamente 10,6%.

A inclusão dos controles demográficos pouco altera os resultados. Observamos,
neste caso, $\beta_1 \approx 0.108$. Destaca-se também o valor do coeficiente
relacionado à variável `sexo`, indicando renda média menor entre mulheres 
(aproximadamente 43,7%).

Por fim vamos estimar a equação de Mincer para pessoas que migraram entre Unidades 
da Federação. 

```{r}
sub_pnad_design <- subset(pnad_design, migrou == "Sim")
fit_mig = svyglm(log_renda ~ anos_estudo + idade + idade2 + sexo + cor_raca, sub_pnad_design)
```

```{r, results='asis', echo=FALSE}
stargazer(fit_mig,
          type = "latex", 
          header = FALSE,
          title = "Equação de Mincer (subgrupo Migração)")
```


Observamos que, no caso dos migrantes, um ano adicional de escolaridade está
associado a uma renda mais alta, em média, de aproximadamente 12,6%, indicando
que o efeito da escolaridade sobre a renda é mais acentuado neste grupo.

