---
title: "Micro III - Lista -7"
output: html_document
---

### Item 3

Importamos os dados e salvamos no objeto `tbl`:

```{r, echo = TRUE}
library(data.table)
tbl = fread("data.txt") 
tbl
```

Vamos calcular $s_{0t}$ e $y_{jt} = log(s_{jt}) - log(s_{0t})$:

```{r, echo = TRUE}
tbl[, s0 := 1 - s1 - s2]
tbl[, y1 := log(s1) - log(s0)]
tbl[, y2 := log(s2) - log(s0)]
tbl[, s0 := NULL]
```

Agora podemos "empilhar" a base de dados para o formato desejado.

```{r, echo = TRUE}
tbl = melt(data = tbl, 
           measure.vars = list(c("p1", "p2"), 
                               c("s1", "s2"), 
                               c("x1", "x2"), 
                               c("z1", "z2"), 
                               c("y1", "y2")), 
           variable.name = "empresa", 
           variable.factor = TRUE, 
           value.name = c("p", "s", "x", "z", "y"))
tbl
```

Por fim, rodamos a regressão de $y_{jt}$ em $\text{empresa1} + \text{empresa2} + \gamma x_{jt} + \lambda p_{jt}$:

```{r, echo = TRUE}
model = lm(y ~ x + p + empresa + 0, data = tbl)
summary(model)
```

Observe que o coeficiente de $p$ é positivo, ao contrário do previsto no modelo.

### Item 6

Vimos que $E[p_{jt} \xi_{jt}] \ne 0$. Vamos usar $z_{jt}$ como instrumento para estimar os parâmetros corretamente, removendo a endogeneidade:

```{r, echo = TRUE}
ivmodel = AER::ivreg(y ~ x + p + empresa + 0 | x + z + empresa + 0, data = tbl)
summary(ivmodel)
```

Note que agora obtemos um coeficiente negativo para $p$, de forma consistente com a teoria.

### Item 7
Vamos recuperar o custo médio das empresas, a partir dos preços e *market shares* médios:

```{r, echo = TRUE}
beta = -coefficients(ivmodel)["p"]
avgs = tbl[, list(s = mean(s), p = mean(p), x = mean(x)), by = empresa]
avgs[, c := p + 1 / (beta * (s - 1))]
avgs
```

### Item 8

Neste item vamos criar uma função que retorne *market shares* estimados a partir de preços $p$, quantidades de canais $x$, coeficientes da regressão em dois estágios do item 6 e $\xi_j, j=1,2$. 

```{r, echo = TRUE}
market_share = function(p, coefs, x, xi) {
  alpha = c(coefs["empresa1"], coefs["empresa2"])
  gamma = rep(coefs["x"], 2)
  beta = rep(-coefs["p"], 2)
  sigma = exp(alpha + gamma * x - beta * p + xi)
  s = sigma / (1 + sum(sigma))
  names(s) = c("s1", "s2")
  return(s)
}
```

Vamos testar nossa função com as médias obtidas no item 7:
```{r, echo = TRUE}
market_share(avgs$p, coef(ivmodel), avgs$x, 0)
```

Agora podemos estimar os preços de equilíbrio que as firmas praticariam ao operar conjuntamente. 
Vamos utilizar o algoritmo sugerido na lista:

```{r, echo = TRUE}
# while loop
err = 1
tol = 10^-5
iter = 0
maxit = 2000
p_old = avgs$c
beta = coef(ivmodel)["p"]

while(err > tol && iter < maxit) {
  iter = iter + 1
  s = market_share(p_old, coef(ivmodel), avgs$x, 0)
  Sigma = matrix(c(-beta * (s[1] - s[1]^2), beta * s[1] * s[2],
                   beta * s[1] * s[2], -beta * (s[2] - s[2]^2)), ncol = 2)
  p_new = s %*% solve(Sigma) + avgs$c
  err = max(abs(p_new - p_old))
  p_old = p_new
}

p_old
```

Se as firmas obtém 15% de redução no custo marginal com a fusão, os preços estimados de equilíbrio se reduzem para 

```{r, echo=FALSE}
# while loop
err = 1
tol = 10^-5
iter = 0
maxit = 2000
p_old = avgs$c * 0.85
beta = coef(ivmodel)["p"]

while(err > tol && iter < maxit) {
  iter = iter + 1
  s = market_share(p_old, coef(ivmodel), avgs$x, 0)
  Sigma = matrix(c(-beta * (s[1] - s[1]^2), beta * s[1] * s[2],
                   beta * s[1] * s[2], -beta * (s[2] - s[2]^2)), ncol = 2)
  p_new = s %*% solve(Sigma) + avgs$c * 0.85
  err = max(abs(p_new - p_old))
  p_old = p_new
}

p_old
```



