---
title: "Micro Empírica - Trabalho 02"
author: "Samuel Barbosa"
header-includes:
   - \usepackage{booktabs}
   - \usepackage{colortbl}
   - \usepackage{tabu}  
   - \usepackage[brazil]{babel}
output:
  pdf_document: default
  html_notebook: default
---

```{r setup, echo=FALSE, message=FALSE, warning=FALSE}
knitr::opts_knit$set(root.dir = "../../")
options(scipen = 10) # previne exibição numéros na forma científica
library(tidyverse)
library(stargazer)
library(knitr)
library(kableExtra)
```

# Introdução

Neste exercício vamos estimar a equação de salários (Mincer, 1974) com a
correção do viés de seleção das informações dos salários através do procedimento
de Heckman (1979). Vamos utilizar os dados da PNAD 2015, considerando somente a
subpopulação de indivíduos de 18 a 65 anos de idade.

# Preparação dos dados

```{r, eval=FALSE}
pnad_df = readRDS("data_raw/pnad/2015 main.rds")

pnad_df = 
  pnad_df %>% 
  select(v0101, v0102, v0103, v0402, v0403, 
         v4718, v4803, v8005, v0302, v0404,
         v4111, v4729, v4617, v4618)

pnad_df = 
  rename(pnad_df,
     renda = v4718, anos_estudo = v4803, idade = v8005,
     mulher = v0302, cor_raca = v0404,
     peso = v4729, estrato = v4617, psu = v4618)

pnad_df = 
  pnad_df %>% 
  mutate(id_dom = paste0(v0101, v0102, v0103))

pnad_df = 
  pnad_df %>% 
  group_by(id_dom) %>% 
  mutate(n_filhos = sum(v0403 == 3 & idade < 18)) %>% 
  mutate(n_filhos = replace(n_filhos, v0403 >= 3, 0)) %>% 
  ungroup()

pnad_df = 
  mutate(pnad_df, anos_estudo = as.integer(anos_estudo)) %>% 
  mutate(anos_estudo = ifelse(anos_estudo == 17, NA, anos_estudo)) %>% 
  mutate(anos_estudo = anos_estudo - 1)

pnad_df = 
  pnad_df %>% 
  mutate(casado = ifelse(v4111 == 1, 1, 0),
         PIA = ifelse(idade >= 18 & idade <=65, 1, 0),
         idade2 = idade^2, 
         log_renda = log(renda),
         ind_renda = as.integer(ifelse(renda > 0, 1, 0)))

pnad_df = 
  mutate_at(pnad_df, vars(mulher, cor_raca, casado), as.factor)

levels(pnad_df$mulher) = c("Não", "Sim")
levels(pnad_df$cor_raca)  = c("Indigena", "Branca", "Preta", "Amarela", "Parda", "SemDecl")
levels(pnad_df$casado) = c("Nao", "Sim")

haven::write_dta(pnad_df, "data/pnad/pnad2015_ex2.dta", version = 13)
rm(pnad_df)
```

# Desenho da amostra

```{r, warning=FALSE, message=FALSE, results='hide'}
load("data/pnad/pnad2015_ex2.Rdata")
library(srvyr);library(survey)

pnad_design = as_survey_design(pnad_df,         # define desenho amostral
                              ids = psu, 
                              strata = estrato, 
                              weights = peso,
                              nest = TRUE)

pnad_design = subset(pnad_design, PIA == 1 & complete.cases(pnad_design$variables))
options(survey.lonely.psu="remove") # remove estratos com PSU unico
```

# Estimação da Equação de Mincer (dessconsiderando o problema de seleção)

Vamos, inicialmente, estimar equaçao de Mincer sem considerar o problema de 
seleção e analisar os resultados:


$$ log(y_i) = \beta_0 + \beta_1 S_i + \beta_2 E_i + \beta_3 E_i^2 + u_i$$

```{r}
subdesign = subset(pnad_design, renda != 0)
fit = svyglm(log_renda ~ anos_estudo + sexo + idade + idade2, subdesign)
```

```{r, echo=FALSE, results='asis'}
stargazer(
  fit,
  type = "latex", 
  header = FALSE, 
  title = "Equação de Mincer", 
  style = "aer"
  )
```


Obtemos $\beta_2 \approx -0.43$. Conforme a especificação acima, este valor
indicaria uma renda média menor entre as mulheres, de aproximadamente 43,7%.

# 1º Estágio (Probit)

Para lidar com o problema de seleção, vamos criar, primeiramente, um modelo de previsão 
de ocupação no mercado de trabalho, onde a variável dependente assume o 
valor um se a pessoa tem trabalho remunerado (com salário positivo) e zero
caso contrário. Estimamos o seguinte modelo usando Probit:

$$ \mathbb{I}(w > 0) = 
      \gamma_0 + \gamma_1 \text{anos_estudo} + 
      \gamma_2 \text{casado} + \gamma_3 \text{mulher} +
      \gamma_4 \text{casado} \times \text{mulher} +
      \gamma_5 \text{filhos} + \gamma_6 \text{n_filhos} \times \text{mulher}+
      u_2$$ 


```{r}
s1 = svyglm(
  ind_renda ~ anos_estudo + casado*sexo + n_filhos*sexo,
  design = pnad_design,
  family = binomial(link = "probit")
)
```

```{r, echo=FALSE, results='asis'}
stargazer(
  s1,
  type = "latex", 
  header = FALSE, 
  title = "Participação no mercado de trabalho - Modelo Probit", 
  style = "aer"
  )
```

Observamos que, conforme o modelo especificado,  a propensão a participar no 
mercado de trabalho é menor entre as mulheres ($\gamma_3 = -0.1358$), 
especialmente se casadas ($\gamma_4 = -0.1755$) e com maior número de filhos 
($\gamma_6 = -0.2473$). A participação no mercado de trabalho é crescente
na escolaridade (anos de estudo).

# Heckit

```{r}
hc = predict(s1, newdata = subdesign)
subdesign$variables$hc = hc
hc_fit = svyglm(log_renda ~ anos_estudo + sexo + idade + idade2 + hc, subdesign)
```


